臺北高等行政法院裁定
111年度交上再字第11號
聲  請  人  王良正                                     
相  對  人  臺北市交通事件裁決所

代  表  人  蘇福智（所長）

上列當事人間交通裁決事件，聲請人對於中華民國111年1月26日
本院110年度交上字第334號裁定，聲請再審，本院裁定如下：
    主  文
再審之聲請駁回。
再審訴訟費用新臺幣參佰元由聲請人負擔。
　　理  由
一、按對於確定裁定聲請再審，應依行政訴訟法第283條準用同
    法第277條第1項第4款之規定表明再審理由，此為必須具備
    之程式；前揭規定，依同法第237條之9第3項規定，於交通
    裁決事件訴訟程序準用之。而所謂表明再審理由，必須指明
    確定裁定有如何合於同法第273條所定再審事由之具體情事
    ，始為相當；倘僅泛言有再審事由而無具體情事者，難謂已
    合法表明再審理由，所為再審之聲請，即屬不合法，法院毋
    庸命其補正。又聲請再審，乃對於確定裁定不服之程序，故
    聲請再審，必須就該聲明不服之確定裁定為前揭說明之指摘
    ；倘其聲請，雖聲明係對某件確定裁定為再審，但其聲請狀
    載理由，實為指摘前程序確定判決如何違法，而對該聲明不
    服之確定裁定，則未指明有如何法定再審理由，亦難認為已
    合法表明再審理由，應以其聲請再審為不合法駁回之。
二、次按，對於同一事件之高等行政法院及最高行政法院所為「
    判決」同時本於行政訴訟法第273條第1項第9款至第14款以
    外之法定事由提起再審之訴者，由最高行政法院合併管轄；
    但對於高等行政法院判決提起上訴，而經最高行政法院認上
    訴為不合法以裁定駁回，對於該高等行政法院判決提起再審
    之訴者，無論本於何種法定再審事由，仍應專屬原高等行政
    法院管轄。又當事人向最高行政法院提起上訴，是否合法，
    係屬最高行政法院應依職權調查裁判之事項，聲請人對最高
    行政法院以其上訴為不合法而駁回之裁定，以發見未經斟酌
    之證物為由聲請再審，依行政訴訟法第283條準用同法第275
    條第1項之規定，專屬最高行政法院管轄，不在同條第3項規
    定之列（最高行政法院民國95年8月份庭長法官聯席會議決
    議（一）意旨參照）。
三、聲請人於109年5月7日晚間9時35分許騎乘車牌號碼000-000
    號普通重型機車（下稱系爭機車），行經新北市中和區連城
    路與安邦街口處，因紅燈左轉，為新北市政府警察局中和分
    局錦和派出所員警攔停，填製新北交警字第C16157173號舉
    發違反道路交通管理事件通知單予以舉發，並移送相對人。
    嗣經相對人審認聲請人有「駕車行經有燈光號誌管制的交岔
    路口闖紅燈」之違規行為，遂依道路交通管理處罰條例（下
    稱道交條例）第53條第1項及第63條第1項第3款規定，以110
    年3月12日北市裁催字第22-C16157173號違反道路交通管理
    事件裁決書（下稱原處分）裁處聲請人罰鍰新臺幣2700元，
    並記違規點數3點。聲請人不服，提起行政訴訟，經臺灣臺
    北地方法院（下稱原審法院）以110年度交字第201號行政訴
    訟判決（下稱原確定判決）駁回聲請人之訴，聲請人提起上
    訴，經本院110年度交上字第334號裁定（下稱原確定裁定）
    駁回確定。聲請人仍不服，遂以原確定裁定有行政訴訟法第
    273條第1項第1款、第13款再審事由聲請再審，依前揭說明
    ，專屬於本院管轄，合先敘明。
四、聲請意旨略以：
(一)行政機關作成侵害人民權益處分前，當事人有要求陳述意見
    之權利，行政機關則有義務給予當事人陳述意見之機會。相
    對人違反職權調查主義、未令聲請人陳述意見，且裁決不依
    證據，聲請人之陳述亦遭相對人斷章取義，原處分實有重大
    明顯瑕疵，違反經驗法則及論理法則。
(二)本件聲請人既已主張並未紅燈左轉，而是在紅燈停止線前即
    以滑推方式行出道路，再行經非道路之土地至待轉區，並於
    待轉區直線前行，並不適用道交條例，故並無駕車行經有燈
    光號誌之交岔路口闖紅燈之行為，相對人與舉發機關自應負
    舉證責任。然依相對人所提出之證據，實無法證明聲請人有
    闖紅燈之違規事實存在，何況連舉發員警於原審之證詞，亦
    明確表明「並無法看見停止線與道路右側紅色實線」、「無
    法看到聲請人究竟是騎乘於道路上抑或紅線以外」等情，原
    確定判決對於聲請人上開主張，並未論明聲請人所行經之處
    是否為道交條例第3條第1款所定「道路」，亦未說明不審酌
    或採納聲請人主張之理由，即逕行駁回聲請人之訴，自有判
    決不適用行政訴訟法第125條第1項、第133條、第209條第3
    項規定，而有未依職權調查證據及判決不備理由之違法。
(三)本件聲請人並無闖紅燈之違規行為，亦不適用道交條例，原
    確定裁定就此並未論理，已有違誤。又聲請人於原審法院即
    已聲請將本件送車鑑會鑑定，但承審法官對聲請人調查證據
    之聲請不聞不問，原確定裁定竟捨棄現場勘驗或請車鑑會鑑
    定等重要證物之查證，毫無審查即以原確定判決為唯一依據
    ，即符合行政訴訟法第273條第1項第13款所定再審事由。
五、經核，聲請意旨所表明之前揭再審理由，無非係對原處分違
    法性及原確定判決之事實認定與證據取捨等職權上行使再為
    爭執，就原確定裁定以其上訴不合法予以駁回之認定，並未
    具體指出所適用之法規與該案應適用之現行法規有何違背，
    或與司法院現尚有效之解釋有何牴觸，僅係以其主觀歧異之
    見解，指摘原確定裁定有行政訴訟法第273條第1項第1款、
    第13款之情形，要難認已合法表明再審理由。依首揭規定及
    說明，本件再審之聲請為不合法，應予駁回。
六、據上論結，本件再審聲請為不合法，依行政訴訟法第237條
    之8第1項、第237條之9第3項、第283條、第278條第1項、第
    104條，民事訴訟法第95條、第78條，裁定如主文。
中　　華　　民　　國　　111 　年　　4 　　月　　27　　日
                  臺北高等行政法院第三庭
                            審判長法  官　楊得君
                                  法  官　周泰德
                                  法  官　彭康凡  
上為正本係照原本作成。
不得抗告。
中　　華　　民　　國　　111 　年　　4 　　月　　27　　日
          　　　　　　    　　　  書記官  陳可欣